【裁判字號】    99,交聲,2784
【裁判日期】    990713
【裁判案由】    聲明異議
【裁判全文】
臺灣臺中地方法院交通事件裁定        99年度交聲字第2784號
原處分機關  交通部公路總局臺中區監理所豐原監理站
異  議  人
即受處分人  甲○○
上列異議人即受處分人因違反道路交通管理處罰條例案件，對於
交通部公路總局臺中區監理所豐原監理站民國99年6月28日所為
之處分（豐監稽違字第裁63-HD0000000號裁決書）聲明異議，本
院裁定如下：
    主  文
異議駁回。
    理  由
一、原處分機關係以：異議人即受處分人甲○○於民國99年5月5
    日16時30分許，騎乘車號SSB-625號輕型機車，在臺中縣東
    勢鎮○○路與新豐街口處，因闖紅燈之違規，為臺中縣警察
    局東勢分局東勢派出所員警當場攔停，以中縣警交字第
    HD0000000號違反道路交通管理事件通知單舉發。異議人於
    前揭時間、地點被舉發違規事實，係違反道路交通管理處罰
    條例第53條第1項規定，異議人於期限內到案陳訴，經原舉
    發單位查復後仍有不服，本站遂於99年6月28日以豐監稽違
    字第裁63-HD0000000號裁決書裁處罰鍰新臺幣（下同）
    1,800元，並依上開條例第63條第1項第3款記違規點數3點。
二、受處分人之異議理由要以：如臺中縣警察局東勢分局回函，
    行經臺中縣東勢鎮○○路與新豐街口時，東蘭路（往卓蘭方
    向）為紅燈，受處分人的機車在該號誌前左轉新豐街，再由
    當時號誌為綠燈的新豐街行駛，這樣是闖紅燈嗎？違規單記
    載「闖紅燈（直行）」，伊非直行闖紅燈。員警非在路口值
    勤，所以從後方往前看，因該路口為五岔路口，不易看清，
    因從伊機車後方往前看，前方是紅燈，但新豐街是綠燈，且
    當時又無照相證明，伊要求員警查閱路口監視器，未被答應
    ，請法官察明等語。
三、按汽車駕駛人，行經有燈光號制管制之交岔路口闖紅燈者，
    處1,800元以上5,400元以下罰鍰；汽車駕駛人有本條例第53
    條之情形者，記違規點數3點，道路交通管理處罰條例第53
    條第1項、第63條第1項第3款分別定有明文。又按行車管制
    號誌圓形紅燈之意義，乃車輛面對圓形紅燈表示禁止通行，
    不得超越停止線或進入路口。駕駛人駕駛汽車，應遵守道路
    交通標誌、標線、號誌之指示。道路交通標誌標線號誌設置
    規則第206條第5款第1目、道路交通安全規則第90條前段亦
    規定甚明。而交通部82年4月22日交路（82）字第009811號
    函明示，為促使駕駛人回歸於對標線之認知，同時兼顧執法
    技術層面與大眾接受程度，茲將面對圓形紅燈超越停止線或
    闖紅燈之認定敘述如后提供參考：（一）車輛面對紅燈時仍
    逕予穿越路口至銜接路段，含左轉彎、…即視為闖紅燈之行
    為。此外，道路交通管理處罰條例所用名詞「車輛」，係指
    在道路上以原動機行駛之汽車（包含機器腳踏車）或以人力
    、獸力行駛之車輛，而道路交通安全規則所用名詞「汽車」
    ，係指在道路上不依軌道或電力架線而以原動機行駛之車輛
    （包含機器腳踏車），道路交通管理處罰條例第3條第8款、
    道路交通安全規則第2條第1項第1款亦均定有明文。末按道
    路交通案件處理辦法第19條明定：交通法庭認為聲明異議無
    理由者，應以裁定駁回之。
四、經查：
（一）本件受處分人甲○○於99年5月5日下午16時30分許，騎乘
      車牌號碼SSB-625號輕型機車，在臺中縣東勢鎮○○路與
      新豐街口處，因闖紅燈（面對東蘭路上圓形紅燈號誌，仍
      逕行左轉至新豐街）之違規，為臺中縣警察局東勢分局東
      勢派出所員警掣單舉發乙節，有臺中縣警察局99年5月5日
      中縣警交字第HD0000000號舉發違反道路交通管理事件通
      知單、臺中縣警察局東勢分局99年5月31日中縣東警交字
      第0990006736號函各1份在卷可稽。受處分人對其有於上
      揭時地，騎乘上開機車面對圓形紅燈號誌，仍逕行左轉至
      新豐街等情亦不否認，此觀諸卷附聲明異議狀意旨即明。
      揆諸上開說明，車輛面對紅燈時仍逕予左轉彎，穿越路口
      至銜接路段，即視為闖紅燈之行為。是受處分人確有闖紅
      燈（紅燈左轉）之違規事實，堪以認定。
（二）至受處分人雖以前開情詞置辯。惟查，臺中縣警察局東勢
      分局受理違反交通管理事件申訴舉發人說明意見表敘明舉
      發當時情形：「吳女當時行駛於東蘭路上往卓蘭方向，當
      時新豐街（誤載豐勢路）為綠燈，吳女為貪圖方便自東蘭
      路（當時為紅燈）左轉新豐街，在順著新豐街之車潮行駛
      回東蘭路。職當時停於新豐街口，見狀將吳女攔下並告知
      其行為屬闖紅燈之行為，因吳女認其已左轉，自新豐街上
      看為綠燈，並不屬於闖紅燈。全程並以手機錄音，吳女亦
      坦承其為左轉，惟吳女與職爭執時，將職之手機撞落毀損
      ，導致錄音無存檔紀錄。」等語綦詳。本院審酌舉發員警
      乃現場目擊受處分人闖越紅燈左轉，而填製通知單舉發其
      違規事實，該員警為維持交通秩序，依法執行職務，立場
      應是客觀公正，復與受處分人素不相識，亦無宿怨，當無
      惡意誣陷之理，是其所為舉發，應屬真實可信。本院復查
      亦無任何證據足資證明執勤員警有捏造事實、違法取締之
      情事，則執勤員警本其維護交通秩序、安全職責所為之當
      場舉發，自應受到合法、正確之推定。又員警舉發各項道
      路交通違規事由，本不以提出採證照片或錄影者為限，倘
      受限於交通違規事實發生之即時性（如闖紅燈之瞬間違規
      、不服稽查之逃逸行為）、急迫性（如駕駛人避免遭取締
      酒後駕車而改由未飲酒之乘客駕駛），而由員警依目視舉
      證，填製通知單舉發汽車駕駛人交通違規事實，亦屬法之
      所許。是受處分人前開辯解，顯係事後畏罰卸責之詞，並
      無可採，本件違規事實堪以認定。從而，原處分機關依據
      上開規定裁罰，於法並無不合。本件異議為無理由，應予
      駁回。
五、綜上所述，本件受處分人確有於上開時間、地點，騎乘車牌
    號碼SSB-625號輕型機車，行經燈光號制管制之交岔路口闖
    紅燈（紅燈左轉）之違規行為無誤，原處分機關依違反道路
    交通管理處罰條例第53條第1項及第60條第1項第3款規定裁
    處罰鍰1,800元，記違規點數3點，並無違誤。本件異議為無
    理由，應予駁回。
據上論斷，應依道路交通管理處罰條例第87條第2項、道路交通
案件處理辦法第19條裁定如主文。
中    華    民    國    99    年    7     月    13    日
                      交通法庭  法  官  蔡建興
以上正本證明與原本無異。
如不服本裁定應於送達後5日內向本院提出抗告狀。
                                書記官  黃英寬
中    華    民    國    99    年    7     月    13    日

司法院資訊處製作；財團法人民間司法改革基金會備份。
